臺灣新北地方法院行政訴訟判決
110年度交字第827號
原      告  全宸交通有限公司

代  表  人  陳俊妍  
被      告  臺北市交通事件裁決所


代  表  人  蘇福智  
上列當事人間因交通裁決事件，原告不服被告民國110年10月20
日北市裁罰字第22-C00000000號裁決，向本院提起行政訴訟，本
院判決如下：
    主  文
一、原告之訴駁回。
二、訴訟費用新臺幣參佰元由原告負擔。
    事實及理由
壹、程序方面：
一、原告不服被告所為道路交通管理處罰條例第8 條之裁決而提
    起撤銷訴訟，依行政訴訟法第237 條之1 ，應適用交通裁決
    事件訴訟程序。本件因卷證資料已經明確，本院依同法第23
    7 條之7 規定，不經言詞辯論，直接裁判。
二、原告具狀委任劉錦龍為其訴訟代理人，然劉錦龍陳稱，不是
    全宸有限公司所屬辦理與訴訟事件相關事務之人，僅是靠行
    關係車主需要登記為全宸有限公司，此有本院公務電話紀錄
    （見本院卷第33頁），依行政訴訟法第49條第2項第4款規定
    ，礙難准為訴訟代理人。
貳、實體方面：
一、爭訟概要：原告全宸交通有限公司（以下稱原告）名下TDR-
    1681號營業小客車於110年8月3日10時00分許，在新北市○○
    區○○街000巷0號，因「未懸掛號牌停放於道路 (經環保局認
    定未達廢棄車輛)」，為新北市政府警察局樹林分局(以下簡
    稱舉發機關)依道路交通管理處罰條例（以下簡稱處罰條例
    ）第12條第4項規定製單舉發第C00000000號交通違規，並依
    同項後段、同條例第85條之3規定執行拖吊移置在案，記載
    到案日期為110年9月17日前，並移送被告處理，原告於110 
    年8月17日提出違規申訴，嗣經被告調查認定原告有「汽車
    未懸掛號牌，於道路停車者（領有合法牌照）」之違規事實
    ，將應到案日期更正為110年10月25日前，乃依道路交通管
    理處罰條例第12條第4 項（第1 項）及違反道路交通管理事
    件統一裁罰基準表等規定，以110年10月20日北市裁罰字第2
    2-C00000000號違反道路交通管理事件裁決書（下稱原處分
    ），裁處原告罰鍰5400元、牌照扣繳，原告不服，遂提起本
    件行政訴訟。
二、原告起訴主張及聲明：
㈠、主張要旨：
⑴、憲法第15條保障人民之財產權，故原告車輛停於私人土地（
    現作為巷道使用），不能因樹林區公所稱該地點（樹林區中
    華段483-1地號）經舖設柏油路面後即為該所管養道路，新
    北市政府警察局樹林分局依此認定違規逕行拖吊裁罰。
⑵、樹林區工務課回覆原告申訴時稱，舖設柏油路面時，僅由樹
    林區太順里長電話告知，便前往舖設，原告認為未經地主同
    意，即舖設是違反程序，經向工務課調閱公文資料，其謂事
    情發生，在其到任前也無資料可提供，原告認為公部門不可
    一句，該地為公所管養道路，卻無任何資料可證明經地主同
    意舖設柏油，而由私人土地變為一般道路，才發生拖吊裁罰
    事件，懇請撤銷原處分。
㈡、聲明：⑴原處分撤銷。⑵訴訟費用由被告負擔。
三、被告答辯及聲明：
㈠、答辯要旨：
⑴、卷查本案舉發機關就違規事實及舉發過程查復（證物4），查
    TDR-1681號車未懸掛號牌於110年8月3日，停放在新北市○○
    區○○街000巷0號前，已違反處罰條例第12條第4項「未懸掛
    號牌停放於道路」規定，經環保局通報，舉發機關依法製單
    舉發及移置保管，尚無違誤。
⑵、有關原告主張違規地點未具有公共地役關係，係屬私權土地
    一節，經新北市樹林區公所110年8月20日新北樹工字第1102
    522302號函查復，違規地點現況柏油路面屬該所管養道路範
    圍。按處罰條例第3條第1項第1款規定，道路指公路、街道
    、巷衖、廣場、騎樓、走廊或其他供公眾通行之地方。並不
    限於公有道路或私有道路，舉凡供公眾通行之用均屬之。另
    依交通部76年11月14日交路（76）字第026017號函釋，私有
    土地既成公眾通行之道路，如有公用地役關係之存在，此項
    道路之土地即已成為他有公物之公共用物，土地所有人雖有
    所有權，但其所有權之行使應受限制，不得違反供公眾通行
    之目的。爰倘停車地點屬既成公眾通行之道路，不論產權是
    否屬於私人，仍應適用上揭規定，以避免違規受罰，並予敘
    明。
㈡、聲明：⑴原告之訴駁回。⑵訴訟費用由原告負擔。
四、爭點事項：
㈠、原告之車輛停於私人土地(現做巷道使用)，是否因樹林區公
    所認定為該所管養道路，即不得停車?
㈡、被告以「汽車未懸掛號牌，於道路停車者」違規事實裁處，
    是否適法有據？
五、本院的判斷：
㈠、前提事實：爭訟概要欄所載之事實，除上述爭點外，其餘業
    為原告於起訴狀所不爭執，且有新北警交字第C00000000號
    違規通知單(移送聯)及採證照片影本、劉錦龍君代原告110
    年8月17日陳述書及相關資料影本、被告110年8月19日北市
    裁申字第1103142380號函、新北市政府警察局樹林分局110
    年9月17日新北警樹交字第1104378154號函、違規通知單存
    根聯、採證照片、環保局勘查照片(5幀)、110年8月18日新
    北警樹交字第1104375163號函、新北市樹林區公所110年8月
    20日新北樹工字第1102522302號函、110年9月22日北市裁申
    字第1103141693號函覆原告、被告110年10月20日北市裁罰
    字第22-C00000000號裁決書及送達證書（見本院卷第53-91
    頁）、被告110年12月13日北市裁申字第1103221745號函、
    新北市政府警察局樹林分局110年12月14日新北警樹交字第1
    104389135號函附員警職務報告、道路交通現場示意圖、現
    場照片(5張)、違規通知單、採證照片、新北市政府環境保
    護局110年8月2日新北環衛樹字第1101431049號函附現場勘
    查照片5張、TDR-1681號車車籍查詢、汽車異動歷史查詢、
    汽車領牌歷史查詢及汽車車主歷史查詢報表等資料（見本院
    卷第97頁至第133頁）附卷足憑，是此等事實應堪認定。
㈡、本件應適用之相關法令：
⑴、道路交通管理處罰條例第12條第1項、第4項：汽車有下列情
    形之一者，處汽車所有人新臺幣三千六百元以上一萬零八百
    元以下罰鍰，並禁止其行駛：．．．。汽車未領用有效牌照、
    懸掛他車號牌或未懸掛號牌於道路停車者，依第一項規定處
    罰，汽車並當場移置保管及扣繳其牌照。
⑵、道路交通管理處罰條例第82條之1 ：
   占用道路之廢棄車輛，經民眾檢舉或由警察機關、環境保護
   主管機關查報後，由警察機關通知車輛所有人限期清理；車
   輛所有人屆期未清理，或有車輛所有人行方不明無法通知或
   無法查明該車輛所有人情形，環境保護主管機關應先行移置
   或委託民間單位移置，並得向車輛所有人收取移置費及保管
   費。該車輛經公告一個月仍無人認領者，由該環境保護主管
   機關依廢棄物清除。前項廢棄車輛之認定基準與查報處理辦
   法，由交通部會同內政部、法務部、行政院環境保護署定之
   ；收取移置費及保管費之基準，由直轄市、縣（市）政府定
   之。
⑶、道路交通管理處罰條例第85條之3第1項 ：「第十二條第三項
    及第四項、第三十五條、第五十六條第四項、第五十七條第
    二項、第六十二條第六項及前條第一項之移置或扣留，得由
    交通勤務警察、依法令執行交通稽查任務人員逕行移置或扣
    留，其屬第五十六條第四項之移置，得由交通助理人員逕行
    為之。上述之移置或扣留，得使用民間拖吊車拖離之。」。
⑷、交通部76年11月14日交路（76）字第026017號函釋意旨：「
    私有土地既成公眾通行之道路，如有公用地役關係之存在，
    此項道路之土地即已成為他有公物之公共用物，土地所有人
    雖有所有權，但其所有權之行使應受限制，不得違反供公眾
    通行之目的。」，依上開釋示，私有土地如有涉及公用地役
    權關係，如既成道路無遮簷人行道及騎樓等供公眾通行之地
    方，依法係屬禁止停車範圍，倘有車輛停放係屬違規行為，
    執法人員可依法舉發。
⑸、交通部104 年9 月24日交路字第1040029747號函載稱：「主
    旨：關於貴委員國會辦公室函為道路交通管理處罰條例第12
    條第4 項及第82條之1 規定適用乙案，復如說明，請查照。
    說明：．．．二、查104 年7 月1 日修正施行之道路交通管理
    處罰條例第12條第4 項修正條文，其立法意旨係為避免牌照
    狀態未合於規定之汽車於路邊停車無法處理，徒添實務上執
    法之困擾，故將未領用有效牌照、懸掛他車號牌或未懸掛號
    牌汽車於道路停車行為納入處罰規定，汽車並當場移置保管
    及扣繳其牌照，惟如屬占用道路之廢棄車輛，『占用道路廢
    棄車輛認定基準及查報處理辦法』已對於廢棄車輛之認定有
    明確規定，依特別條款優先適用原則，應依該條例第82條之
    1 規定處置，並非已辦理報廢登記汽車於道路停車之情形，
    均應依道路交通管理處罰條例第12條第4 項處罰，合先說明
    。三、綜上說明，執法員警查有或民眾檢舉未懸掛號牌車輛
    於道路停車時，執法機關應先會同環保機關確認該停放於道
    路之車輛是否屬於廢棄車輛，如經認定係屬廢棄車輛，則應
    依條例第82條之1 規定處理，如經認定非屬廢棄車輛，則其
    停車於道路時應依條例第12條第4 項規定舉發之，本部已同
    函副本建議內政部警政署制定一致執法標準作業流程提供所
    屬警員作為執行依據。」，此與條文之規定及立法目的無悖
    ，故亦足為司法審查之參考。
⑹、「本細則依道路交通管理處罰條例第九十二條第四項規定訂
    定之。」、「處理違反道路交通管理事件之程序及統一裁罰
    基準，依本細則之規定辦理。前項統一裁罰基準，如附件違
    反道路交通管理事件統一裁罰基準表。」，違反道路交通管
    理事件統一裁罰基準及處理細則第1條、第2條第1項、第2項
    分別亦有明定，是違反道路交通管理事件統一裁罰基準及處
    理細則即係基於法律之授權所訂定，而該處理違反道路交通
    管理事件之統一裁罰基準（即「違反道路交通管理事件統一
    裁罰基準表」）已考量「違反事件」、「法條依據」、「法
    定罰鍰額度或其他處罰」、「違規車種類別或違規情節」、
    「期限內繳納或到案聽候裁決者」、「逾越應到案期限30日
    內，繳納罰鍰或到案聽候裁決者」、「逾越應到案期限30日
    以上60日以內，繳納罰鍰或到案聽候裁決者」、「逾越應到
    案期限60日以上，繳納罰鍰或逕行裁決處罰者」等因素，作
    為裁量之標準，並未違反授權之目的及裁量權之本質，是其
    不僅直接對外發生效力，且被告亦應受其拘束而適用之。
㈢、按處罰條例第12條之立法意旨係為避免牌照狀態未合於規定
    之汽車於路邊停車無法處理，徒添實務上執法之困擾，故將
    未領用有效牌照、懸掛他車號牌或未懸掛號牌汽車於道路停
    車行為納入處罰規定，汽車並當場移置保管及扣繳其牌照。
    是系爭汽車未懸掛牌照於道路停車之情形，倘經認定係屬廢
    棄車輛，固應依道路交通管理處罰條例第82條之1規定處理
    ；然如經認定非屬廢棄車輛，則其停車於道路時，自應依同
    條例第12條第4項規定舉發，而汽車並得當場移置保管。本
    案既經新北市政府環保局認定未符合「新北市政府執行廢棄
    車輛查報及移置作業要點」即未達廢棄車輛，此有新北市政
    府環境保護局110年8月2日新北環衛樹字第1101431049號函
    （見本院卷第121頁），被告依第12條第4項、第1項規定予
    以處罰，核無違誤。本件舉發員警110年8月3日執行7-19時
    拖吊勤務，查該舉發單號C00000000車號(無牌）TDR-1681自
    小客車，於民國110年8月3日10時00分許在樹林區太順街114
    巷3號，其該車輛未領用有效號牌停放於道路（無牌），並
    經樹林區環保局清潔隊列管判定該車屬未達報廢標準之車輛
    ，移請新北市政府警察局樹林警察分局列管，應予拖吊移置
    排除在案，爰依道路交通處罰條例第12條4項之規定，依法
    取締拖吊移置，拖吊作業程序完成並無不當（如現場取締照
    片為證、見本院卷第119頁），此有職務報告書在卷可參（
    見本院卷第101頁），是以員警依新北市政府環境保護局認
    定未達廢棄車輛之標準，始按處罰條例規定拍照舉發後拖吊
    、移置，其過程皆合法。
㈣、原告行政訴訟意旨略以：「原告之車輛停於私人土地(現做巷
    道使用)，不能因樹林區公所所稱該地點經鋪設柏油路面後
    ，即為該所管養道路」云云。惟查：
⑴、查TDR-1681號車未懸掛號牌於110年8月3日，停放在新北市○○
    區○○街000巷0號前，已違反處罰條例第12條第4項「未懸掛
    號牌停放於道路」規定，經環保局通報，舉發機關依法製單
    舉發及移置保管，此有新北市政府警察局樹林分局110年9月
    17日新北警樹交字第1104378154號函在卷可稽（見本院卷第
    65頁），是以本案舉發機關就違規事實及舉發過程，並無違
    誤。
⑵、按「道交處罰條例規範之道路，依同條例第 3 條第 1 款
    規定，指公路、街道、巷衖、廣場、騎樓、走廊或其他供公
    眾通行之地方。準此，該條例規範之道路指可供不特定人或
    多數人通行者，即以『通行』之目的、供『公用』為已足，
    至道路性質為公有或私有者，尚非所問。探究其立法意旨，
    無非為求廣泛保障公眾通行之安全，避免因將『道路』之定
    義限縮於一般所熟知之公路、街道、巷衖等，而忽略其他實
    質上亦同供公眾通行所用之處所，進而造成保障公眾通行安
    全上之漏洞，故以上開概括規定周延涵蓋之。」（臺北高等
    行政法院108年度交上字第27號判決、臺北高等行政法院105
    年度訴字第1770號判決參照）。上開違規地點現況為柏油路
    面，依新北市樹林區公所110年8月20日新北樹工字第110252
    2302號函查復（見本院卷第85頁）屬該所管養道路範圍。按
    處罰條例第3條第1款規定，道路不限於公有道路或私有道路
    ，舉凡供公眾通行之用均屬之。另依交通部76年11月14日交
    路（76）字第026017號函釋，私有土地既成公眾通行之道路
    ，如有公用地役關係之存在，此項道路之土地即已成為他有
    公物之公共用物，土地所有人雖有所有權，但其所有權之行
    使應受限制，不得違反供公眾通行之目的。爰倘停車地點屬
    既成公眾通行之道路，不論產權是否屬於私人，仍應適用上
    揭規定，原告主張違規地點未具有公共地役關係，係屬私權
    土地一節，並不影響違規行為之成立。
⑶、按一般處分，依行政程序法第100條第2項、第110條第2項規
    定，其送達得以公告為之，除公告另訂不同日期者外，自公
    告日起發生效力；對於路面是否屬道路範圍，為權責機關劃
    設行為，可認係一種「公告」措施，故具規制作用於劃設完
    成時，即對外發生效力，人民對該禁制處分如有不服，得循
    序提起訴願及撤銷訴訟以為救濟（台北高等行政法院108年
    度訴字第1435號判決意旨參照）。是以原告如對於權責機關
    認定屬道路範圍，如有不服，依上開判決意旨得循序提起訴
    願及撤銷訴訟以為救濟，是以原告主張該地點未具有公共地
    役關係，不能以經區公所鋪設柏油路面，且無任何資料可證
    明等語，尚難作為本案撤銷理由。
㈤、本件判決基礎已經明確，兩造其餘的攻擊防禦方法及訴訟資
      料經本院斟酌後，核與判決結果不生影響，無一一論述之
      必要，一併說明。
六、結論：原處分並無違誤，原告訴請撤銷為無理由，應予駁回
    。本件第一審裁判費為300 元，所以確定第一審訴訟費用額
    為300 元，由原告負擔。
七、依行政訴訟法第195 條第1 項後段、第236 條、第98條第1
    項前段、第237 條之8 第1 項、第237 條之9 第1 項，判決
    如主文。
中　　華　　民　　國　　111 　年　　1 　　月　　24　　日
                  行政訴訟庭  法  官  陳伯厚
一、上為正本係照原本作成。
二、如不服本判決，應於判決送達後20日內，向本院提出上訴狀
    並表明上訴理由（原判決所違背之法令及其具體內容或依訴
    訟資料可認為原判決有違背法令的具體事實），其未載明上
    訴理由者，應於提出上訴後 20 日內向本院補提理由書（上
    訴狀及上訴理由書均須按他造人數附繕本，如未按期補提上
    訴理由書，則逕予駁回上訴），並應繳納上訴裁判費新臺幣
    750 元。　　
                              書記官  陳柔吟　　
中　　華　　民　　國　　111 　年　　1 　　月　　25　　日